ACORDAO-COMPLETO-2481847

ACÓRDÃO 9764/2021 ATA 26/2021 - SEGUNDA CÂMARA

VISTOS, relatados e discutidos estes autos de prestação de contas ordinária do Supremo Tribunal Federal, relativa ao exercício de 2019,
ACORDAM os Ministros do Tribunal de Contas da União, reunidos em Sessão da Segunda Câmara, com fundamento nos arts. 1º, inciso I, 16, inciso I, 17 e 23, inciso I, da Lei 8.443/1992, c/c os arts. 1º, inciso I, 207 e 214, inciso I, do Regimento Interno, em:
9.1. julgar regulares as contas do Sr. José Antonio Dias Toffoli (CPF XXX.560.528-XX) , na condição de Presidente; Sr. Luiz Fux (CPF XXX.106.767-XX) , na condição de Presidente Substituto; Sra. Marilia Beatriz Raymundo Morais Spanner (CPF XXX.752.841-XX) , na condição de Chefe de Gabinete; Sra.  Ederlucia Mendes de Oliveira Prado (CPF XXX.279.241-XX) , na condição de chefe de gabinete substituta; Sra. Daiane Nogueira de Lira (CPF XXX.853.553-XX) , na condição de Secretária Geral da Presidência; Sr. Marcio Antonio Boscaro (CPF XXX.336.378-XX) , na condição de Secretário Geral da Presidência substituto; Sr. Eduardo Silva Toledo (CPF XXX.130.551-XX) , Diretor Geral da Secretaria do STF; Sr. Sergio Braune Solon de Pontes (CPF XXX.906.951-XX) , na condição de Chefe de Gabinete da Presidência do STF; Sr. Andre Luiz Nogueira dos Santos (CPF XXX.146.161-XX) , na condição de Secretário Geral da Presidência Substituto, dando-lhes quitação plena;
9.2. dar ciência deste Acórdão, bem como do Relatório e do Voto que o fundamentam, ao Supremo Tribunal Federal e à respectiva unidade de auditoria interna, informando que a presente deliberação, acompanhada do Relatório e do Voto que a fundamenta, está disponível para a consulta no endereço www.tcu.gov.br/acordaos;
9.3. arquivar os autos, após as comunicações e demais ações processuais, nos termos do art. 169, inciso V, do Regimento Interno do TCU.

Prestação de Contas Ordinária de Supremo Tribunal Federal relativa ao Exercício Financeiro de 2019, organizadas de forma individual, conforme classificação do art. 5º da Instrução Normativa-TCU 63/2010. As normas que regem a apresentação e a instrução das presentes contas são: IN-TCU 63/2010; Resolução-TCU 234/2010; DN-TCU 180/2019 e Portaria-TCU 65/2018.

Segunda Câmara

Supremo Tribunal Federal.

3. Interessados/Responsáveis:
3.1. Responsáveis: Andre Luiz Nogueira dos Santos (XXX.146.161-XX); Daiane Nogueira de Lira (XXX.853.553-XX); Ederlucia Mendes de Oliveira Prado (XXX.279.241-XX); Eduardo Silva Toledo (XXX.130.551-XX); José Antonio Dias Toffoli (XXX.560.528-XX); Luiz Fux (XXX.106.767-XX); Marcio Antonio Boscaro (XXX.336.378-XX); Marilia Beatriz Raymundo Morais Spanner (XXX.752.841-XX); Sergio Braune Solon de Pontes (XXX.906.951-XX).

13.1. Ministro presente: Raimundo Carreiro (Relator).
13.2. Ministros-Substitutos convocados: Marcos Bemquerer Costa (na Presidência) e André Luís de Carvalho.

RAIMUNDO CARREIRO

Trata-se de prestação de contas anuais do Supremo Tribunal Federal (STF) , relativas ao exercício de 2019.
2.	A Secretaria de Controle Externo da Administração do Estado (SecexAdministração) , em pronunciamento às peças 10 a 12, propôs julgar regulares as contas e dar quitação plena aos responsáveis, in verbis:
"INTRODUÇÃO
	Trata-se das contas anuais do Supremo Tribunal Federal - STF, relativas ao exercício de 2019, organizadas de forma individual, conforme classificação do art. 5º da Instrução Normativa-TCU 63/2010.
2.	As normas que regem a apresentação e a instrução das presentes contas são: IN-TCU 63/2010; Resolução-TCU 234/2010; DN-TCU 180/2019 e Portaria-TCU 65/2018.
3.	O Supremo Tribunal Federal é o órgão de cúpula do Poder Judiciário, e a ele compete, precipuamente, a guarda da Constituição, conforme definido no art. 102 da Constituição da República.
EXAME TÉCNICO
Processos conexos e contas de exercícios anteriores
	TC
	TIPO
	                            SITUAÇÃO

	Processo 033.462/2018-6
	Prestação de contas 2017
	Encerrado. Acórdão 2632/2019-TCU-Plenário, Min. Raimundo Carrero

Rol de responsáveis
4. 	Constam do rol de responsáveis encaminhado (peça 2) todos os responsáveis que desempenharam, durante o período a que se referem as contas, as naturezas de responsabilidade definidas no art. 10 da IN-TCU 63/2010.
4.1.	Verifica-se que o rol de responsáveis está em conformidade com as exigências contidas na DN-TCU 161/2017, na Portaria-TCU 65/2018 e no Sistema de Prestação de Contas/e-Contas.
5.	No exame destas contas dar-se-á ênfase aos principais pontos contidos no Relatório de Auditoria de Gestão (peça 4) , ao conteúdo do Relatório de Gestão da unidade prestadora de contas (peça 1) , e ao Rol de Responsáveis (peça 2) , levando-se em consideração, principalmente, o escopo acertado entre a SecexAdministração e a Unidade de Controle Interno (UCI) , em reunião realizada em 21/11/20.
5.1.	Na ocasião, definiu-se os itens de avaliação, dentre aqueles indicados no Anexo II da DN-TCU 180/2019 que deveriam ser necessariamente abordados por ocasião da auditoria anual nas contas.
1) Conformidade das peças exigidas nos incisos I e II do art. 13 da IN TCU n. 63/2010;
2) Resultados quantitativos e qualitativos da gestão em relação ao Planejamento Estratégico do STF e à execução financeira da LOA;
3) Gestão de pessoas;
4) Gestão de compras e contratações;
5) Controles internos relacionados à elaboração das demonstrações contábeis e dos relatórios financeiros;
6) Política de acessibilidade;
7) Maturidade em gestão de riscos no STF;
8) Canal de interlocução do STF com a sociedade;
9) Controles internos relativos ao processo de concessão de passagens e diárias; e
10) Controles internos relativos ao processo de concessão de ajuda de custo e de auxílio-moradia.
AVALIAÇÃO DAS CONTAS
I- Conformidade das peças exigidas
6.	As peças estão em conformidade com os incisos I, II e III do art. 13 da IN-TCU 63/2010, sendo elas:
	I. rol de responsáveis, observado o disposto no capítulo III do título II dessa instrução normativa;
	II. relatório de gestão dos responsáveis, conforme conteúdos e formatos estabelecidos pelo Tribunal; e
	III. relatórios e pareceres de órgãos, entidades ou instâncias que devam se pronunciar sobre as contas ou sobre a gestão dos responsáveis pela unidade jurisdicionada, consoante previsão em lei ou em seus atos constitutivos.
II- Avaliação dos resultados quantitativos e qualitativos da gestão
II.1- Resultados Globais dos Indicadores Estratégicos do STF - 2019
7.	No que se refere à sua execução, os indicadores do plano estratégico em vigor, PE/STF - Rumo a 2020, alcançaram, em 2019, os resultados apresentados na tabela de peça 4, p. 14.
7.1.	Conforme se depreende da tabela, dentre os dezessete indicadores que compõem o plano estratégico, seis não alcançaram o resultado pretendido e onze lograram êxito, o que significa uma taxa de efetividade de 64,7%. Destacaram-se os três indicadores que integram a Perspectiva Resultados, Tema Prestação Jurisdicional, pois todos alcançaram os resultados esperados.
II.2- Indicadores Estratégicos de Resultados
8.	Os indicadores estratégicos sob a perspectiva Resultados têm o propósito de aferir aspectos comportamentais da prestação jurisdicional no STF, essencialmente sobre a ótica da celeridade processual.
8.1.	Conforme RA (peça 4, p. 14-17) , em todos os indicadores de resultado foram alcançadas as metas, sendo eles: Indicador de Congestionamento - ICNG; Indicador de Trâmite Processual - ITPR; Indicador de Processos Antigos - IPA.
8.2.	Dessa forma, tem-se que, sob a Perspectiva Resultados, permite-se concluir que os indicadores vinculados ao tema "Prestação Jurisdicional" apresentaram resultados que indicam que a celeridade no atendimento das demandas judiciais vem sendo alcançada.
II.3- Avaliação da Gestão Orçamentária
9.	A avaliação da gestão orçamentária do STF foi, em especial, relativa aos seguintes temas:
	1) Execução física e financeira das ações; e
	2) Medidas adotadas para adequação do teto de gastos do STF
II.3.1- Avaliação da Execução Física e Financeira das Ações
10.	Para o exercício de 2019, o STF teve uma dotação orçamentária de R$ 749.220.757,00, apresentando liquidação no valor de R$ 698.982.996, portanto, com execução de 93,29% (tabela à peça 4, p. 20-21) .
10.1.	Conforme exposto no RA à peça 4, p. 18-23, de um modo geral, os controles implementados para Elaboração e Acompanhamento da Gestão Orçamentária em 2019 se apresentaram efetivos, no sentido de identificar possibilidades para melhor aproveitamento dos créditos orçamentários. No entanto, conforme relatado, verifica-se a oportunidade de implementação de mecanismos para que os seus apontamentos sejam efetivamente considerados pelas unidades gerenciadoras de recursos e pela alta administração, tornando-se mais eficazes. Considera-se que, no que se refere a este tópico, a oportunidade melhoria apontada não implica a necessidade de intervenção do TCU.
II.3.2 Avaliação das medidas adotadas para adequação ao teto de gastos do STF
11.	O RA não aponta, especificamente, a situação de 2019, mas descreve análise sobre o comportamento de gastos relativos aos exercícios 2016 a 2019, propondo que a Administração avaliasse a conveniência de elaborar um plano formal de contingência no qual se estabeleceriam as despesas passíveis de ajustes orçamentários, contendo, inclusive, medidas mitigadoras para o risco de contingenciamento de recursos por parte do Governo Federal no exercício de 2020 (peça 4, p. 23-25) .
11.1.	Descreve que o monitoramento das ações implementadas pela administração, com base na avaliação realizada em 2019, deverá constar da programação daquela auditoria para o presente exercício ou subsequente.
III- Avaliação da Gestão de Pessoas
12.	A avalição do RA foi relativa aos seguintes temas, conforme acordado com a SecexAdmim:
	1) Adequabilidade da força de trabalho em face da EC 95/2016;
	2) Observância da legislação sobre admissão, desligamento e remuneração de pessoal, bem como, se for o caso, sobre concessão de aposentadorias, reformas e pensões;
	3) Consistência dos controles internos administrativos relacionados à gestão de pessoas, especialmente quanto à conversão de licença prêmio em pecúnia; e
	4) Qualidade dos controles internos para identificar e tratar as acumulações ilegais de cargos.
III.1- Adequabilidade da Força de Trabalho em face da EC 95/2016
13.	O novo regime fiscal instituído pela Emenda Constitucional 95/2016, no âmbito dos Orçamentos Fiscal e da Seguridade Social, estabeleceu limites individualizados para as despesas primárias da União, por vinte exercícios financeiros, o que afetou sobremaneira as políticas de cargos e remuneração de servidores públicos, além de restringir a realização de concursos públicos e o provimento de cargos.
13.1.	Nesse contexto e considerando o que consta do Levantamento de Governança e Gestão Públicas - Ciclos 2018 e 2019 do TCU, a Auditoria Interna do STF está avaliando o impacto da citada Emenda, mediante trabalho de levantamento, que tem por objetivo sistematizar as informações dos servidores necessárias para projetar o quantitativo de aposentadorias que ocorrerá durante o período de vigência da limitação imposta pela EC 95/2016, a fim de se apresentarem cenários que possam subsidiar a Administração a gerir o impacto dessas medidas nos resultados do Tribunal. O trabalho está sendo realizado em três etapas:
·	1ª Etapa: em razão da complexidade das regras de aposentadoria e da base de dados, decidiu-se estruturar a aplicação com as regras de previdência antiga.
·	2ª Etapa: atualização da aplicação com as regras do novo regime previdenciário.
·	3ª Etapa: avaliação dos dados projetados.
13.2.	A primeira etapa do trabalho, já finalizada, gerou as tabelas e gráficos de peça 4, p. 27-30, mostrando a situação, considerando a projeção de aposentadorias.
13.3.	A segunda etapa do trabalho, ainda em execução, consiste na atualização da aplicação, de modo a considerar as novas regras de aposentadoria impostas pela Emenda Constitucional 103/2019, uma vez que tornou mais rígidos os requisitos de aposentadoria e adiou a ocorrência de muitas vacâncias, provocando um abrandamento nos cenários indicativos de reposição de pessoal, o que gerou o gráfico de peça 4, p. 31.
13.4.	Segundo o RA, "o levantamento quando concluído permitirá ao STF conhecer, por exemplo, a composição da sua força de trabalho nos próximos vinte anos ou mais, além de facilitar a realização de trabalhos relacionados à área de gestão de pessoas, contribuindo significativamente para o planejamento do Tribunal em relação à implementação de medidas que otimizem a reposição/realocação de servidores em face das futuras aposentadorias".
III.2- Avaliação de Procedimentos sobre Admissão, Desligamento, Remuneração de Pessoal, Concessão de Aposentadorias, Reformas e Pensões
14.	O acompanhamento, previsto na Instrução Normativa TCU 78/2018, na Resolução TCU 206/2007 e no Plano Anual de Atividades de Controle Interno - PAINT para o exercício de 2019, teve, entre outros, os seguintes objetivos:
·	Acompanhar os processos de nomeação, especialmente quanto a requisitos, prazos de posse e exercício, vínculo com o serviço público, acumulação, adesão à Funpresp-Jud, acerto financeiro e cálculo da remuneração;
·	Acompanhar os processos de desligamento (exoneração, demissão e vacância) , especialmente quanto a: acumulação, quitação de pendências e acerto financeiro;
·	Acompanhar os processos de aposentadoria, especialmente quanto a: requisitos, averbações, adicionais, vantagens concedidas, licenças gozadas, acerto financeiro e cálculo dos proventos. Além de proceder a estudos sobre temas contraditórios que venham a ser levantados no processo durante a análise;
·	Acompanhar os processos de pensão civil, especialmente quanto a: requisitos, condição do beneficiário, acumulação, observância do teto remuneratório, acerto financeiro e cálculo da pensão; e
·	Analisar a manifestação expedida pela Secretaria do Tribunal com relação aos indícios apontados pelo TCU (via e-Pessoal) e às determinações referentes aos atos sujeitos a registro pelo TCU (via Conecta) .
14.1.	No ano de 2019, a Auditoria Interna analisou 48 processos referentes a atos de pessoal sujeitos a registro. Após a análise destes atos, verificou-se que a totalidade deles foi considerada regular.
III.2.1- Análise dos quintos compreendidos entre a edição da Lei 9.624/1998 e a Medida Provisória 2.225-48/2001
15.	Sobre esse ponto, o RA traz inicialmente fatos e atos ocorridos em exercícios anteriores a 2019. Especificamente no que concerne ao exercício de 2019, o RA relata que o STF definiu a modulação dos efeitos do julgamento do  Recurso Extraordinário 638.115 (RE 638.115) e determinou, de forma definitiva, a manutenção do pagamento dos quintos, quando fundado em decisão judicial transitada em julgado.
15.1.	Por fim, o RA traz a informação que "diante da modulação dos efeitos do Acórdão proferido no RE 638.115, em 18/12/2019, e pelo pagamento das parcelas de quintos dos servidores do STF estar amparado por decisão transitada em julgado, a Administração está restabelecendo o pagamento da referida parcela aos servidores que tiveram o direito suprimido". Não há, portanto, situação que demanda ação do TCU.
III.2.2- Análise da incorporação da vantagem "opção"
16.	No STF, o pagamento da parcela remuneratória "opção" foi realizado com fundamento no Acórdão 2076/2005-TCU-Plenário (Ministro-Revisor Valmir Campelo) , no qual o TCU fixou entendimento de que seria assegurado na aposentadoria a vantagem decorrente da opção, prevista no art. 2º da Lei nº 8.911/94, aos servidores que, até a data de 18 de janeiro de 1995, tivessem satisfeito os pressupostos temporais estabelecidos no art. 193 da Lei 8.112/90, ainda que sem os requisitos para aposentação em qualquer modalidade.
16.1.	Ocorre que, a partir de 10/7/2019, o TCU, ao apreciar atos de concessão de aposentadoria, fixou o entendimento de que é indevida a incorporação da vantagem de que trata o art. 193 da Lei 8.112/1990, inclusive o pagamento parcial da função comissionada ("opção") aos servidores que implementaram os requisitos de aposentadoria após 16/12/1998, em face do disposto no art. 40, caput, e § 2º, da Constituição Federal, com redação dada pela Emenda Constitucional 20/1998, por se tratar de vantagem que proporciona um acréscimo aos proventos de aposentadoria em relação à última remuneração contributiva da atividade (Acórdão 1599/2019-TCU-Plenário, Ministro - Relator Benjamim Zymler) .
16.2.	Sobre isso, o RA traz tabela demonstrando a situação das aposentadorias julgadas ilegais pelo TCU (Peça 4, p. 36) , onde indica que o STF está cumprindo deliberação do TCU.
III.2.3- Análise dos indícios do Sistema e-Pessoal
17.	O RA traz a tabela de peça 4, p. 37, onde constam os indícios de irregularidades apontados pelo TCU, na área de pagamento de pessoal, num total de 24 indícios.
17.1.	Em outra tabela, também na p. 37, consta tabela demonstrando a situação no TCU, de modo que o STF está acompanhando as deliberações do TCU sobre a questão.
17.2.	Por fim, o RA concluiu que "constata-se que a situação dos indícios respondidos pelo STF ao TCU evidencia a apresentação de resultados satisfatórios pelo Tribunal no que diz respeito às medidas de apuração adotadas. A avaliação sobre os atos sujeitos a registro permitiu concluir que os processos administrativos relacionados a atos de pessoal vêm sendo instruídos adequadamente, com a anexação de documentos comprobatórios e a inclusão de peças nos autos que justificam as concessões de vantagens, aposentadorias e pensões, o que reforça a confiabilidade dos dados".
III.3- Consistência dos controles internos relacionados à conversão da licença-prêmio em pecúnia
18.	Sobre esse tópico, o RA descreve a situação oriunda de um Relatório da Auditoria Interna em exercício anterior a 2019, concluindo que "as medidas já implementadas permitem aferir que parte dos problemas apontados no relatório de auditoria foram sanados. Além disso, há a expectativa de que a implementação da gestão de risco em áreas sensíveis, como as responsáveis pelo pagamento de despesas com pessoal e pelas concessões de direitos e vantagens, contribuirá para o aperfeiçoamento dos controles internos inerentes a essas atividades".
18.2.	Como se trata do cumprimento de recomendações de auditoria interna do órgão em que não foram apontadas irregularidades que carecem de ação do TCU, não se faz necessário recomendações ou determinações.
III.4- Qualidade do controle para identificar e tratar acumulações ilegais de cargos
19.	Para essa avaliação, Auditoria Interna realizou um acompanhamento previsto na Instrução Normativa TCU 78/2018, na Resolução TCU 206/2007 e no Plano Anual de Atividades de Controle Interno - PAINT para o exercício de 2019, teve os seguintes objetivos:
·	Acompanhar os processos de nomeação, especialmente quanto a requisitos, prazos de posse e exercício, vínculo com o serviço público, acumulação, adesão à Funpresp, acerto financeiro e cálculo da remuneração; e
·	Analisar a manifestação expedida pela Secretaria do Tribunal com relação aos indícios apontados pelo TCU (via E-Pessoal) e às determinações referentes aos atos sujeitos a registro pelo TCU (via Conecta) . 
19.1.	Relata que "a partir dos dados obtidos durante o acompanhamento, pode-se afirmar que os controles de acumulação de cargos públicos no Supremo Tribunal Federal são realizados, atualmente, por intermédio da atualização cadastral bienal de servidores ativos e por meio de declaração no momento da nomeação".
19.2.	Conforme normativo do órgão (Instrução Normativa 168/2014) , no processo de nomeação, caso o novo servidor seja oriundo de outro órgão público, é solicitado documento comprobatório da vacância do órgão de origem. Esse documento também integra o processo de nomeação. Assim, informa que em 2019 todos os processos analisados pela Auditoria Interna continham essa documentação.
19.3.	Conforme tabelas inseridas à peça 4, p. 43, todos os indícios apontados foram acatados pelo TCU e arquivados.
III.5- Eficácia dos controles internos do processo de cessão de servidores no âmbito do STF
20.	O RA se refere a uma auditoria, realizada em julho de 2018, que teve como escopo os controles internos das atividades desenvolvidas pela Secretaria do Tribunal e Secretaria de Gestão de Pessoas, relativos ao processo de trabalho de cessão de servidores de outras instituições para exercício no STF, bem como de servidores do Tribunal para outros órgãos ou entidades.
20.1.	Após realização de monitoramentos, concluiu-se que, apesar de manter vícios que inviabilizam a adoção de uma política institucional única para cessão de servidores e o alinhamento a determinados critérios estabelecidos pelo Decreto 9.144/2017, as ações implementadas pela Administração trouxeram significativas melhorias ao processo de cessão de servidores no âmbito do STF.
21.	Por fim, no que se refere à gestão de pessoas, a Auditoria Interna (AI) considera "que a atividade de gestão de pessoas no âmbito do STF vem evoluindo, no intuito de atender às demandas do Tribunal no que tange aos atos sujeitos a registro e ao tratamento dado para se evitar acumulações ilegais de cargos. Quanto ao processo de cessão de servidores no âmbito do STF, no entendimento desta Auditoria Interna, à Administração impõe-se a realização de ações e projetos que visem melhorar o grau de eficácia do processo e mitigar os riscos de ilegalidade, a queda de qualidade dos serviços prestados e o impacto negativo na execução dos orçamentos consignados ao Tribunal". Sendo assim, sobre gestão de pessoas não vislumbramos necessidade de intervenção do TCU.
IV-Avaliação da gestão de compras e contratações
22.	A avaliação da gestão de compras e contratações do STF foi consoante os seguintes temas:
	1) Regularidade no planejamento das contratações de Tecnologia da Informação e Comunicação (TIC) ;
	2) Qualidade dos controles internos administrativos relacionados à atividade de compras e contratações por dispensa de licitação; e
	3) Qualidade dos controles internos administrativos relacionados aos subprocessos de prorrogação do prazo de vigência contratual, exceto os de mão de obra.
IV.1- Avaliação sobre a regularidade no planejamento de TIC
23.	Para essa avaliação, a Auditoria  Interna realizou uma auditoria integrada com vistas à avaliação do planejamento das contratações TIC efetuado no âmbito do Supremo Tribunal Federal - STF, visando aferir a legitimidade dos atos e a capacidade de os controles internos administrativos de evitar ou reduzir o impacto ou a probabilidade da ocorrência de eventos de riscos, onde se constatou os seguintes achados:
·	Achado 1 - Deficiências do modelo geral de Estudo Técnico Preliminar da contratação;
·	Achado 2 - Ausência de gerenciamento de riscos específicos da contratação de TIC;
·	Achado 3 - Ausência de posicionamento da aquisição de ativos de TIC dentro do ciclo de vida do bem;
·	Achado 4 - Falha na definição dos responsáveis pelo planejamento das contratações de TIC; e
·	Achado 5 - Falhas relativas ao pagamento integral de garantia técnica.
23.1.	Entretanto, ressalta "que a auditoria em voga se encontra em andamento, tendo a AUDI submetido à Secretaria do Tribunal relatório preliminar a fim de que os responsáveis pelos respectivos atos e controles internos apresentem suas considerações acerca dos achados encontrados em face das evidências levantadas, nos termos dos documentos SEI n. 1219606 e 1233530", de modo que ainda não demanda ação do TCU, com finalidade de apurar as circunstâncias destes achados.
IV.2- Avaliação sobre a qualidade dos controles internos relacionados à atividade de compras e contratações por dispensa de licitação
24.	Sobre esse tópico, após fiscalização das dispensas realizadas entre janeiro de 2018 a dezembro de 2019, a AI detectou os seguintes achados:
·	Achado 1: Deficiência quanto à comprovação dos requisitos específicos exigidos pela respectiva hipótese legal de dispensa de licitação;
·	Achado 2: Deficiência na justificativa do preço a ser contratado mediante dispensa de licitação;
·	Achado 3: Descumprimento de cláusula contratual por parte da contratada;
24.1.	Entretanto, a AI ressalta que a auditoria ainda estava em andamento, e o relatório preliminar de fiscalização em fase final de elaboração, para que fosse submetido à Secretaria do Tribunal o quanto antes, de modo que não há nenhuma ação do TCU que deva ser implementada.
IV.3- Avaliação sobre a qualidade dos controles internos relacionados aos subprocessos de prorrogação do prazo de vigência contratual
25.	Para essa avaliação, a Auditoria Interna realizou uma auditoria integrada, com vistas à avaliação dos atos de gestão e dos controles internos adotados pela Administração no subprocesso prorrogação do prazo de vigência contratual, visando aferir a legitimidade dos atos e a capacidade desses controles de evitar ou reduzir o impacto ou a probabilidade da ocorrência de eventos de riscos. Foram detectados os seguintes achados:
·	Achado 1: falha na comprovação da vantajosidade qualitativa para a prorrogação do contrato;
·	Achado 2: falha na comprovação da vantajosidade econômica para a prorrogação do contrato.
25.1.	Em razão disso, a Auditoria Interna emitiu Relatório em que foram feitas diversas recomendações à Secretaria do Tribunal, suficientes para corrigir a falha apontada.
25.2.	No tocante aos controles internos, a AI verificou que estes estão implementados pela Alta Administração, com exceção do controle para mitigar o risco relacionado à "ausência/irregularidade de/da justificativa para a continuidade da prestação do serviço".
25.3.	Entretanto, ressalta que as conclusões foram encampadas pela Alta Administração, tanto ao concordar integralmente com o relatório de auditoria, quanto por manifestar concordância e apresentar plano de ação para implementação de todos os achados emitidos pela Auditoria Interna, de modo que não há necessidade de intervenção do TCU.
V- avaliação da confiabilidade e efetividade dos controles internos relacionados à elaboração das demonstrações contábeis e de relatórios financeiros
26.	A AI relata que o  resultado do trabalho do 2º monitoramento das recomendações decorrentes da auditoria de avaliação da confiabilidade e efetividade dos controles internos relacionados à elaboração das Demonstrações Contábeis, realizado em março e abril de 2020, demonstrou que, das recomendações que estavam pendentes  (status em implementação ou não implementadas) , 80% estão em implementação e 20% não foram implementadas, conforme tabela de peça 4, p. 61.
26.1.	Conforme RA, "verifica-se que os controles internos relacionados à elaboração das Demonstrações Contábeis e Relatórios Financeiros carecem de aperfeiçoamentos no que tange aos itens ora monitorados, especificamente os referentes ao controle patrimonial de bens intangíveis e registros das despesas de pessoal relativas a férias e 13º salário". Sendo assim, uma vez que não foram apontadas irregularidades que mereçam atenção do TCU, não há necessidade de recomendações ou determinações quanto a esse tópico. Ademais, trata-se de questão que vem sendo acompanhada pela AI.
VI- Avaliação da política de acessibilidade
27.	Para avaliação do tema acessibilidade, a AI realizou a 2ª Etapa do monitoramento das recomendações oriundas da auditoria de acessibilidade no STF, bem como a conclusão do ciclo da referida fiscalização.
27.1.	Constatou-se que o percentual de recomendações implementadas e em implementação, 59,4%, demonstra o avanço da maturidade institucional quanto ao tema acessibilidade. O gráfico de peça 4, p. 63 apresenta os resultados percentuais consolidados da auditoria em acessibilidade.
27.2.	Após descrever várias melhorias implementadas, o RA conclui que, "apesar das melhorias implementadas, a acessibilidade no STF, como valor institucional, demanda trabalho contínuo por parte da Administração para proporcionar meios adequados de acesso aos serviços prestados por esta Suprema Corte". Sendo assim, tendo em vista a contínua implementação de medidas que visam à acessibilidade, não vemos necessidade de ação do TCU.
VII- Avaliação da gestão de riscos no STF
28.	Para avaliar de forma objetiva o estágio de maturidade da gestão de riscos no âmbito do STF, a Auditoria Interna realizou trabalho na modalidade Levantamento em junho de 2019, cujo escopo abrangeu a avaliação da maturidade tanto nas dimensões Ambiente, Processos, Parcerias e Resultados, quanto no nível de maturidade global do Supremo, utilizando metodologia desenvolvida pelo TCU (Gestão de Riscos - avaliação da Maturidade/2018) . O resultado está sintetizado no quadro de peça 4, p. 65.
28.1.	Após descrever os vários graus de maturidade das dimensões e subdimensões expostas no quadro mencionado acima (peça 4, p. 65-70) , a Auditoria Interna informa que "a avaliação da gestão de riscos do STF, levando-se em conta as respostas ao questionário e a análise das evidências referenciadas, permitiu concluir que havia práticas pontuais na gestão de riscos no Tribunal. Elas se concentravam na promoção inicial do tema pela Alta Administração, pois a formalização da gestão de riscos ainda estava no estágio embrionário na instituição"
28.2.	Assim, prossegue, "os índices apurados, denotam, a exemplo de outras instituições públicas, que a implantação da gestão de riscos no STF ainda é incipiente, uma vez que ela passa por um processo de aprendizagem organizacional que começa com o desenvolvimento de uma consciência sobre a importância de gerenciar riscos e avança com a implementação de práticas e estruturas necessárias à gestão de riscos".
28.3.	Considerando que a implementação da gestão de riscos é matéria de longa maturação, não vemos necessidade de intervenção do TCU quanto a este tópico, mesmo considerando os baixos graus de maturidade da gestão de riscos apresentados.
VIII- Auditoria - Avaliação do canal de interlocução do STF com a sociedade, em relação aos serviços de ouvidoria e de atendimento à Lei de Acesso à Informação (LAI) .
29.	Sobre esse tópico, foram identificados os seguintes riscos:
·	R1: À imagem do STF perante à sociedade, por não apresentar uma unidade de ouvidoria aderente aos padrões, às normas e às boas práticas atinentes às ouvidorias públicas;
·	R2: À qualidade dos serviços prestados pelo STF, por falta de implementação de requisitos estruturantes para Central do Cidadão/ouvidoria;
·	R3: À qualidade do clima organizacional, por ausência de um canal de atendimento às manifestações e solicitações do corpo técnico e dos colaboradores do STF;
·	R4: À imagem do STF perante seus usuários, decorrentes de divulgação de informações imprecisas, na forma e no conteúdo, por parametrização inadequada quanto à classificação/categorização das demandas e seus respectivos status de atendimento;
·	R5: À efetiva participação do cidadão, por inadequação do portal do STF, da página da Central do Cidadão e do formulário eletrônico para suas manifestações e solicitações;
·	R6: Ao atendimento eficiente dos usuários, por utilização de sistema obsoleto que não dispõe de funcionalidades para acompanhamento da demanda, apresentação de recurso, pesquisa de satisfação, etc.;
·	R7: À inovação e às oportunidades de melhoria dos serviços do STF, por falta de tratamento adequado das manifestações dos usuários da ouvidoria;
·	R8: À integridade das informações, por divulgar relatórios fora dos padrões utilizados pelas ouvidorias;
·	R9: À oportunidade de decisão da Alta Administração, quanto às inovações e às melhorias dos serviços, por inadequação do processo de trabalho da Central do Cidadão em relação à norma, que prevê o encaminhamento dos relatórios estatísticos com as manifestações dos usuários à Presidência.
29.1.	Concluídos os exames, foram identificados os seguintes achados:
·	Inadequação da Central do Cidadão aos padrões de ouvidorias governamentais;
·	Inadequação dos normativos que dispõem sobre as competências da Central do Cidadão;
·	Ausência de canal para atendimento das manifestações e solicitações de autoridades, servidores e demais colaboradores do STF;
·	Deficiências nos fluxos de trabalho e inadequações nos critérios para classificação, parâmetros para sistematização e status das demandas;
·	Limitações do portal do STF, da página da Central do Cidadão e do formulário eletrônico para registro das manifestações;
·	Inadequação do sistema STF-Cidadão;
·	Ausência da classificação das informações do STF quanto ao grau de sigilo, bem como as respectivas desclassificações;
·	Divulgação inadequada dos dados estatísticos produzidos pela Central do Cidadão;
·	Ausência de encaminhamento para a Alta Administração de dados estatísticos das demandas recebidas pela Central do Cidadão, cujas sugestões poderiam ser utilizadas para melhorias nos serviços prestados pelo STF
29.2.	Em face dessas constatações foram propostas as seguintes medidas: a criação da função de Ouvidor, a vinculação hierárquica à Presidência, a implementação da nomenclatura "Ouvidoria", a revisão normativa para atualização das competências da Central do Cidadão, a implementação de uma ouvidoria interna, o aperfeiçoamento do portal do STF, a parametrização do novo sistema, a elaboração de novos modelos para os seus relatórios gerenciais e o encaminhamento de relatório trimestral para a Presidência do STF, com informações e sugestões que possibilitem o aperfeiçoamento dos serviços do Tribunal.
29.3.	Dessa forma, uma vez que as medidas propostas seguirão sendo monitoradas pela Auditoria Interna, não se vislumbra necessidade de intervenção do TCU.
IX- Avaliação dos controles internos da gestão relativos ao processo de concessão de passagens e diárias
30.	A avaliação da Auditoria Interna baseou-se em monitoramento de auditoria realizada em 2017 em que foram identificados diversos achados.
30.1.	Conforme apresentado na tabela e no gráfico de peça 4, p. 76, do total de recomendações expedidas, 34 foram implementadas, o que representa 79,1% de efetivação das ações propostas pela Auditoria Interna, o que demonstra o comprometimento da Administração do Tribunal, como um todo, em aperfeiçoar o processo de trabalho avaliado.
30.2.	Por fim, o RA conclui que, "apesar da permanência de vícios relatados, tanto no trabalho de auditoria, quanto na primeira etapa de monitoramento, que inviabilizam a eficácia dos controles internos de gestão, necessários à mitigação de riscos atinentes à regular aplicação dos recursos públicos, as melhorias operacionais implementadas pela Administração, especialmente aquelas elencadas nos benefícios auferidos, proporcionaram maior eficiência ao processo de concessão de passagens e diárias". Desse modo, não se mostra necessário intervenção do TCU, pois não se trata de falha que possa trazer impactos na gestão.
X- Avaliação dos controles internos da gestão relativos ao processo de concessão de ajuda de custo e de auxílio-moradia
31.	A avaliação tomou por base monitoramento de auditoria realizada em 2017/2018, que teve como escopo os controles internos das atividades desenvolvidas pelo Gabinete do Diretor-Geral (GDG) , Secretaria de Gestão de Pessoas (SGP) e Secretaria de Administração e Finanças (SAF) , relativos aos processos de trabalho de ajuda de custo e de auxílio-moradia, envolvendo as etapas de solicitação, concessão e respectivos pagamentos, em que foram diagnosticadas inconformidades normativas e deficiências de controle de gestão, conforme relatado à peça 4, p. 78-79.
31.1.	Em agosto de 2019, realizou-se a 1ª etapa das fases de monitoramentos, visando verificar o grau de implementação das recomendações resultantes da auditoria, além de identificar os eventuais benefícios decorrentes das ações adotadas pelos gestores. Desse monitoramento, foi elaborado o quadro de peça 4, p. 79, mostrando o status das recomendações. Constatou-se que de 25 recomendações, 56,0% foram implementadas, 36,0% estão em implementação e 8,0% não foram implementadas.
31.2.	A Auditoria Interna informa que, em relação às duas recomendações não implementadas, destaca-se que ambas possuíam caráter sugestivo em relação ao processo de ajuda de custos. Portanto, o fato de a Administração decidir não as implementar não gera riscos para o referido processo de trabalho.
31.3.	Desse modo, não se vislumbra falhas que mereçam intervenção do TCU, pois aquelas apontadas pelo RA, ou foram implementadas as recomendações ou estão em implementação.
CONCLUSÃO
32.	Dessa forma, uma vez que as observações dispostas no RA são pontuais e constituem oportunidades de melhoria, não apresentando significância ou relevância suficientes para comprometer a regularidade da gestão dos responsáveis, conclui-se que não há necessidade de intervenções do TCU, a exemplo de recomendações ou determinações.
33.	Com efeito, considerando a análise realizada nos itens e subitens 6 a 31 desta instrução, o Relatório de Auditoria de peça 4, o Relatório de Gestão de peça 1 e o certificado de auditoria de peça 5, propõe-se julgar regulares as contas dos responsáveis constantes do Rol de Responsáveis de peça 2, dando-lhes quitação plena, nos termos dos artigos 16, inciso I, e 17 da Lei 8.443/1992, c/c o artigo 207 do Regimento Interno do TCU, uma vez que suas contas lograram demonstrar a legalidade, a legitimidade, a economicidade, a eficácia, a eficiência e a efetividade de sua gestão.
PROPOSTA DE ENCAMINHAMENTO	
34.	Diante do exposto, submetem-se os autos à consideração superior, propondo:
	a) com fundamento nos arts. 1º, inciso I, 16, inciso I, 17 e 23, inciso I, da Lei 8.443/1992, c/c os arts. 1º, inciso I, 207 e 214, inciso I, do Regimento Interno do TCU, julgar regulares as contas do Sr. José Antonio Dias Toffoli (CPF XXX.560.528-XX) , na condição de Presidente; Sr. Luiz Fux (CPF XXX.106.767-XX) , na condição de Presidente Substituto; Sra. Marilia Beatriz Raymundo Morais Spanner (CPF XXX.752.841-XX) , na condição de Chefe de Gabinete; Sra.  Ederlucia Mendes de Oliveira Prado (CPF XXX.279.241-XX) , na condição de chefe de gabinete substituta; Sra. Daiane Nogueira de Lira (CPF XXX.853.553-XX) , na condição de Secretária Geral da Presidência; Sr. Marcio Antonio Boscaro (CPF XXX.336.378-XX) , na condição de Secretário Geral da Presidência substituto; Sr. Eduardo Silva Toledo (CPF XXX.130.551-XX) , Diretor Geral da Secretaria do STF; Sr. Sergio Braune Solon de Pontes (CPF XXX.906.951-XX) , na condição de Chefe de Gabinete da Presidência do STF; Sr. Andre Luiz Nogueira dos Santos (CPF XXX.146.161-XX) , na condição de Secretário Geral da Presidência Substituto.
	b) encaminhar cópia do acórdão que vier a ser proferido ao Supremo Tribunal Federal e à sua unidade de auditoria interna, informando-lhes que seu conteúdo pode ser consultado no endereço www.tcu.gov.br/acordaos e que o inteiro teor dos acórdãos, incluindo os relatórios e os votos, pode ser obtido no dia seguinte ao de sua oficialização;
	c) arquivar os autos, após as comunicações e demais ações processuais, nos termos do art. 169, inciso V, do Regimento Interno do TCU."  
3.	O Ministério Público junto ao Tribunal de Contas da União (MP/TCU) , em parecer da lavra do Procurador Rodrigo Medeiros de Lima, peça 13, manifestou-se "de acordo com o encaminhamento oferecido pela unidade técnica, em pareceres uniformes (peças 10 a 12) ".
4.	É o relatório.

não há

Procurador Rodrigo Medeiros de Lima.

PRESTAÇÃO DE CONTAS ORDINÁRIAS. SUPREMO TRIBUNAL FEDERAL. EXERCÍCIO DE 2019. EXATIDÃO DOS DEMONSTRATIVOS CONTÁBEIS. LEGALIDADE E LEGITIMIDADE DAS GESTÕES DOS RESPONSÁVEIS. CONTAS REGULARES. QUITAÇÃO PLENA. ARQUIVAMENTO.

PRESTAÇÃO DE CONTAS (PC)

Secretaria de Controle Externo da Administração do Estado (SecexAdmin).

Relato o presente processo em razão da lista de unidades jurisdicionadas do biênio 2019-2020 (art. 7º da Resolução-TCU 175/2005) .	
2.	Conforme assentado no relatório precedente, trata-se de prestação de contas anuais do Supremo Tribunal Federal (STF) , relativas ao exercício de 2019.
3.	A Secretaria de Controle Externo da Administração do Estado (SecexAdministração) analisou os autos, conferindo ênfase aos seguintes pontos da gestão da unidade prestadora de contas: 1) conformidade das peças exigidas nos incisos I e II do art. 13 da IN TCU n. 63/2010; 2) resultados quantitativos e qualitativos da gestão em relação ao Planejamento Estratégico do STF e à execução financeira da LOA; 3) gestão de pessoas; 4) gestão de compras e contratações; 5) controles internos relacionados à elaboração das demonstrações contábeis e dos relatórios financeiros; 6) política de acessibilidade; 7) maturidade em gestão de riscos no STF; 8) canal de interlocução do STF com a sociedade; 9) controles internos relativos ao processo de concessão de passagens e diárias; e 10) controles internos relativos ao processo de concessão de ajuda de custo e de auxílio-moradia.
4.	Após o devido exame técnico, a SecexAdministração, em pareceres uniformes às peças 10 a 12, propôs julgar regulares as contas e dar quitação plena aos responsáveis, no que foi acompanhada pelo Ministério Público junto ao TCU (parecer à peça 13, exarado pelo Procurador Rodrigo Medeiros de Lima) . 
5.	Razão assiste à unidade instrutiva e ao Parquet. 
6.	As peças que compõem o presente processo de contas, organizadas na forma prescrita na Instrução Normativa TCU 63/2010, denotam ser regulares as contas prestadas, na medida em que evidenciam, nos termos do art. 16, inciso I, da Lei n. 8.443/92 e do art. 207, caput, do Regimento Interno, a exatidão dos demonstrativos contábeis, a legalidade, a legitimidade, a economicidade, a eficácia, a eficiência e a efetividade das gestões das autoridades e dos servidores arrolados no rol de responsáveis.
7.	Com efeito, a unidade técnica debruçou-se, minuciosamente, sobre cada um dos itens referentes à gestão, não evidenciando nenhuma impropriedade que pudesse macular a gestão em exame.      
8.	Inexistindo, portanto, quaisquer recomendações a serem destinadas ao Supremo Tribunal Federal ou quaisquer impropriedades ou faltas de natureza formal, as contas devem ser julgadas regulares e aos responsáveis deve ser dada quitação plena.
9.	Ante o exposto, acolho os pronunciamentos da SecexAdministração e o parecer do Ministério Público junto ao TCU, cujos fundamentos integram as presentes razões de decidir, e voto no sentido de que sejadotado o Acórdão que ora submeto a este Colegiado.
TCU, Sala das Sessões, em 27 de julho de 2021.
RAIMUNDO CARREIRO 
Relator